【裁判字號】    97,易,1200
【裁判日期】    970506
【裁判案由】    侵入住宅
【裁判全文】
臺灣臺中地方法院刑事判決              97年度易字第1200號
公  訴  人  臺灣臺中地方法院檢察署檢察官
被      告  丙○○○
            乙○○
上列被告因侵入住宅案件，經檢察官聲請以簡易判決處刑（96年
度偵續字第477號），本院認不宜以簡易判決處刑，改依通常程
序審理，判決如下：
    主    文
丙○○○、乙○○，均無罪。
    理    由
一、公訴意旨略以：被告丙○○○與告訴人甲○○原有房屋租賃
    關係，被告丙○○○將其所有位於臺中縣烏日鄉○○村○○
    路1048號（契約書記載1046號）之房屋出租予告訴人甲○○
    。惟因被告丙○○○之夫即被告乙○○於民國96年3月間，
    發覺告訴人甲○○將冷凍類設備放置於上開屋內，因而心生
    不滿，竟於96年4月16日凌晨3、4時至同日上午11時許前某
    時，與被告丙○○○共同基於侵入住宅之犯意聯絡，僱用水
    電工林尹亮（另經檢察官為不起訴處分），3人共同前往臺
    中縣烏日鄉○○村○○路1048號之甲○○租賃處，未經告訴
    人甲○○之同意，即由被告乙○○使用自備之遙控器，將上
    開房屋之門鎖打開，強行進入檢查線路。嗣經告訴人甲○○
    於同日上午11時許，行經上開房屋時，見被告丙○○○、乙○○、林尹亮甫從上開房屋出來，始知上情。因認被告丙○○○、乙○○涉有刑法第306條第1項之侵入住宅罪嫌云云。
二、按犯罪事實應依證據認定之，無證據不得認定犯罪事實；又
    不能證明被告犯罪者，應諭知無罪之判決，刑事訴訟法第15
    4條第2項、第301條第1項分別定有明文。又認定不利於被告
    之事實須依積極證據，苟積極證據不足為不利於被告事實之
    認定時，即應為有利被告之認定，更不必有何有利之證據，
    最高法院30年上字第816號判例可資參照。
三、公訴意旨認被告丙○○○、乙○○涉有侵入住宅罪行，無非
    以告訴人甲○○雖係向被告2人承租房屋，惟被告2人在尚未
    確知告訴人甲○○所承租房屋電費暴增之情形下，未得告訴
    人甲○○之同意，即擅自進入其屋內，自屬侵入住宅為其主
    要論據。訊據被告丙○○○、乙○○均堅決否認有何侵入住
    宅之犯行，且均辯稱：因甲○○向其等承租之房子用電很兇
    ，其等怕電線走火，才請水電工進入屋內檢查電線線路等語
    。經查：
(一)、被告乙○○與丙○○○為夫妻，被告丙○○○於92年7月起
    ，將其所有位於臺中縣烏日鄉○○村○○路1048號（房屋租
    賃契約書則記載1046號）之房屋出租予告訴人甲○○，被告
    2 人因懷疑甲○○所承租房屋之電線損壞，故於96年4月16
    日中午12時30分許，僱請不知情之水電技工陳尹亮，由被告
    丙○○○使用遙控器開啟甲○○承租房屋之大門後進入，再
    由陳尹亮檢查電線線路等情，業據被告2人供述明確，核與
    陳尹亮於警詢、偵查中供述之情節相符，並有房屋租賃契約
    書影本1份附於警卷可稽。
(二)、依被告2人於偵查中提出之電費帳務管理系統欠費查詢資料
    所載，其中電號00000000000部分為告訴人甲○○之電錶紀
    錄，此據被告2人於偵查中供述明確。而依上開電號之電費
    紀錄，告訴人所承租房屋之用電費於95年7月收費時尚為685
    7元，惟於95年9月份已激增為18,983元，95年11月份為19,2
    04元，96年1月份為14,446元，96年3月份為11,250元，96年
    5月份為13,944元，96年7月份為13,858元，顯見告訴人甲○○所承租之房屋電費自95年9月間收費時（95年7、8月用電
    ）確有激增之情形，則被告2人懷疑該房屋之電線線路是否
    出問題？並擔心電線走火引發火災，尚非無據。
(三)、按刑法第306條第1項之侵入住宅罪，以無故侵入為要件，而
    所謂「無故」係指無正當理由之義。復按出租人為保存租賃
    物所為之必要行為，承租人不得拒絕，民法第429條第2項定
    有明文。告訴人甲○○係向被告丙○○○及乙○○承租上址
    房屋，則依租賃關係，出租人為保存租賃物之必要行為，承
    租人自不得拒絕，果爾，被告丙○○○及乙○○為避免房屋
    電線走火，因而僱請水電技工陳尹亮至出租給告訴人之房屋
    檢查電線線路，當係保存租賃物之必要行為，告訴人甲○○
    原不得拒絕之。況身為房東之人，發現電費暴漲，不免憂心
    電線負荷，是檢查電線線路當係保存上開租賃物之必要行為
    ，從而，被告2人僱工進入甲○○承租之上開房屋檢查電線
    ，當係有正當理由而非無故侵入。自難認被告2人所為係該
    當侵入住宅罪。
四、綜上所述，被告2人之辯解應可採信，此外復查無其他積極
    之證據足以證明被告2人有何公訴人所指侵入住宅之犯行，
    既不能證明被告2人犯罪，爰均依法為無罪之判決。
五、被告乙○○經合法傳喚無正當理由不到庭，本院認係應諭知
    無罪之案件，爰不待其陳述逕行判決。
據上論斷，應依刑事訴訟法第452條、第301條第1項、第306條，
判決如主文。
本案經檢察官丁○○到庭執行職務。
中    華    民    國    97    年    5    月     6     日
                  刑事第八庭    法  官  簡源希
上為正本係照原本作成。
如不服本判決，應於收受送達後10日內向本院提出上訴書狀（應
敘述具體理由並附繕本）。
上訴書狀如未敘述理由，應於上訴期間屆滿後20日內補提理由書
於本院。
                                書記官  黃雅青
中    華    民    國    97    年    5    月     6     日


司法院資訊處製作；財團法人民間司法改革基金會備份。
